【裁判字號】    98,交訴,23
【裁判日期】    980820
【裁判案由】    肇事遺棄罪等
【裁判全文】
臺灣桃園地方法院刑事判決              98年度交訴字第23號
公  訴  人  臺灣桃園地方法院檢察署檢察官
被      告  丙○○
上列被告因肇事遺棄等案件，經檢察官聲請簡易判決處刑（九十
七年度偵字第二五六四三號），本院認不宜以簡易判決處刑，改
依通常程序審理，判決如下：
    主  文
丙○○服用酒類，不能安全駕駛動力交通工具而駕駛，處有期徒
刑參月，如易科罰金，以新臺幣壹仟元折算壹日；又駕駛動力交
通工具肇事，致人受傷而逃逸，處有期徒刑陸月，如易科罰金，
以新臺幣壹仟元折算壹日。應執行有期徒刑捌月，如易科罰金，
以新臺幣壹仟元折算壹日。
    事  實
一、丙○○於民國97年11月29日晚間6 時30分許，在桃園縣桃園
    市○○○街46號住處附近鄰人喜宴宴席上飲用酒類後，明知
    已達不能安全駕駛動力交通工具之程度，仍駕駛其妻林英茹
    所有車牌號碼KQ-9505 號自用小客車，沿桃園市○○路左轉
    大業路2 段方向行進，欲前往其兄長位於同市○○○○街之
    住處。於同日晚間6時50分許，行經桃園縣桃園市○○路○段
    30巷前，適乙○○騎乘車牌號碼SEC-702 號輕型機車沿桃園
    市○○路○ 段往大興路方向行駛，丙○○所駕駛之自用小客
    車於左轉彎時，車頭不慎碰撞乙○○所騎乘之機車車頭，致
    乙○○人車倒地，並因此受有左側橈骨遠端關節內骨折之傷
    害（過失傷害部分未提起告訴），詎丙○○於駕車肇事後，
    竟基於駕駛動力交通工具肇事致人傷而逃逸之犯意，未留在
    現場為必要之救護，反而繼續駕車離開現場，適有民眾甲○○因在現場附近聽聞車禍撞擊聲音，並目睹丙○○未下車查
    看即駕車離去，遂以跑步方式，與另名真實姓名年籍不詳之
    機車騎士，自後追趕丙○○，該名機車騎士在桃園市○○路
    ○ 段30巷內追及並攔停丙○○所駕駛之上開自用小客車後，
    甲○○亦隨後趕到，並與丙○○一同返回事故現場。嗣於同
    日晚間6 時59分許，警察據報到場處理，並對丙○○施以呼
    氣酒精濃度檢測，測得其呼氣酒精濃度達每公升零點七零毫
    克，始悉上情。
二、案經桃園縣政府警察局桃園分局報請臺灣桃園地方法院檢察
    署檢察官偵查起訴。
    理  由
壹、證據能力：
一、按被告以外之人於偵查中向檢察官所為之陳述，除顯有不可
    信之情況外，得為證據，刑事訴訟法第一百五十九條之一第
    二項定有明文。又刑事訴訟法第一百五十九條之一明定檢察
    官於偵查程序取得被告以外之人所為陳述，除顯有不可信之
    情況者外，均有證據能力，得為證據。當事人若主張其顯有
    不可信之情形者，本乎當事人主導證據調查原則，自應負舉
    證責任，否則，被告以外之人向檢察官所為之陳述，毋庸另
    為證明，即得作為認定被告犯罪之證據（最高法院九十六年
    度台上字第五六八四號判決要旨參照）。經查，證人乙○○
    與甲○○於偵查中所為之證述固係被告以外之人於審判外之
    陳述，惟被告丙○○並未具體指明其等於偵查中所述有何「
    顯有不可信之情況」存在，本院亦查無前開證述有此情形，
    故證人乙○○及甲○○於偵查中所為之證述，毋庸另為證明
    ，即應認有證據能力。
二、又被告以外之人於審判外之陳述，雖不符刑事訴訟法第一百
    五十九條之一至第一百五十九條之四之規定，而經當事人於
    審判程序同意作為證據，法院審酌該言詞陳述或書面陳述作
    成時之情況，認為適當者，亦得為證據；當事人、代理人或
    辯護人於法院調查證據時，知有刑事訴訟法第一百五十九條
    第一項不得為證據之情形，而未於言詞辯論終結前聲明異議
    者，視為有前項之同意，刑事訴訟法第一百五十九條之五定
    有明文。本件認定事實所引用卷附之其餘供述證據，被告於
    本院行準備程序時同意此部分證據有證據能力（見本院卷第
    16頁），且迄於本院言詞辯論終結前亦未異議，本院審酌前
    開證據均查無有何違反法定程序取得之情形，亦無顯有不可
    信與不得作為證據等情，故均應認為有證據能力。
三、至其餘非供述證據，本院查無有何違反法定程序取得之情形
    ，應認有證據能力。
貳、認定犯罪事實所憑證據及理由：
一、被訴不能安全駕駛駕駛動力交通工具而駕駛部分：
    此部分犯罪事實，業據被告於警詢、偵查及本院審理時均坦
    承不諱，且依交通部運輸研究所79年8 月對駕駛人行為之研
    究指出，吐氣每公升酒精含量零點二五毫克等於血液中酒精
    濃度百分之零點零五（亦即每一百毫升血液中含五十毫克酒
    精），血液中酒精濃度到達百分之零點零三至百分之零點零
    五時，對駕駛能力之影響為：多數駕駛人心境逐漸變幻不定
    、視覺與反應靈敏性減弱、對速度及距離的判斷力差；對心
    理行為之影響為：觀察力逐漸欠缺、心情漸輕鬆、自信心增
    加、多話、精神狀態處於陶醉感。血液中酒精濃度到達百分
    之零點零五至百分之零點零八時，對駕駛能力之影響為：反
    應遲鈍、駕駛能力受損、遲而不決或決而不行；對心理行為
    之影響為：情緒鬆散、感情與行為趨向誇張、肌肉不協調、
    精神處於興奮狀態。血液中酒精濃度到達百分之零點零八至
    百分之零點一五時，對駕駛能力之影響為：判斷力嚴重受到
    影響、體能與精神協調受損、駕駛之體能困難增加；對心理
    行為之影響為：產生情緒異常現象、步伐不平穩、言語不清
    、反應惡劣、記憶及判斷力受損、精神處於錯亂狀態。血液
    中酒精濃度超過百分之零點一五，對駕駛能力之影響為：視
    線搖晃、駕駛已進入恍惚狀態、判斷及理解遭到扭曲、駕駛
    不穩定；對心理行為之影響為：意識不明、嘔吐、站、走及
    講話困難、責任感喪失、精神處於麻痺狀態。血液中酒精濃
    度超過百分之零點五，對駕駛能力之影響為：無法開車；對
    心理行為之影響為：爛醉如泥、失去知覺可能致死、精神處
    於昏睡狀態。而被告為警查獲時所測得之呼氣酒精濃度高達
    每公升零點七零毫克，有桃園縣政府警察局道路交通事故當
    事人酒精測定紀錄表在卷可考（見偵查卷第17頁），換算血
    液中酒精濃度值為百分之零點一四，參酌上開研究結果，堪
    認被告當時已因酒精之作用而使其正常駕駛能力受影響。再
    佐以警員觀察被告當時之生理協調平衡情形，被告已有無法
    閉上雙眼或無法以食指指尖觸碰到鼻尖、數錯數目或無法於
    三十秒年朗誦完畢1001至1030之數字、無法用筆在兩個同心
    圓間完整、連續畫另一個圓圈，及語無倫次等情形，有桃園
    縣政府警察局汽車駕駛人酒後駕車生理協調平衡檢測紀錄卡
    及「刑法第一百八十五條之三案件觀察紀錄表」在卷可參，
    堪信被告之自白與事實相符。
二、被訴肇事逃逸部分：
（一）訊據被告固坦承有上開時、地有飲用酒類後，駕駛車牌號
      碼KQ-9505 號自用小客車撞到證人乙○○，且當時並未下
      車查看，係待證人甲○○追到被告所駕駛之自用小客車旁
      ，向被告表示有車禍事故發生，被告才隨證人甲○○回到
      事故現場等情，惟矢口否認有肇事逃逸之犯行，辯稱：伊
      不知有車禍發生，伊並無肇事逃逸之故意云云。
（二）經查，此部分犯罪事實業據證人乙○○於警詢時證稱：97
      年11月29日晚間，我騎乘車號SEC-702 號輕機車沿大業路
      2段（由健行路往大興路方向）行駛，在桃園市○○路○段
      與民富十六街那邊被車子撞到，被告是由大興路往健行路
      方向行駛，要左轉民富十六街，我被撞到後，那部車直接
      開進巷子裏，都沒有下車，當時有一個民眾去巷子裏找人
      。被告是車頭撞到我的車頭等語（見偵查卷第43頁），於
      偵查中具結證稱：我是直行，被告從對向大興路左轉大業
      路，再轉進民富十六街，被告轉彎時撞到我的車頭，被告
      都完全沒有停車就將車子開走，證人甲○○就去追被告，
      並將被告帶回車禍現場等語（見偵查卷第49頁），及於本
      院審理時結證稱：我於97年11月29日晚上6 點50分在桃園
      市○○路○ 段30巷前，被告走大興路左轉大業路後，要在
      從大業路左轉民富十六街，跟我發生車禍，我是車頭跟被
      告車頭對撞，之後被告沒有停車，而是直接開進民富十六
      街，也沒有探頭出來看，後來證人甲○○進去巷子叫被告
      出來等語（見本院卷第30至32頁），核與證人即現場民眾
      甲○○於警詢時證稱：當時我有看見到車禍發生，機車從
      大業路2 段往大興路方向行駛，汽車往健行路方向行駛，
      汽車要左轉至大業路2 段30巷內就撞到機車，汽車駕駛沒
      有下車，就彎進巷子裏，我跟另外一個路人立刻到巷子內
      找他，汽車是車頭與機車發生擦撞等語（見偵查卷第10至
      11頁），於偵查中具結證稱：當時我看到被告所駕駛的車
      子是左轉，被害人是直行，被告車禍後完全沒有停止下來
      ，還有另外一位騎機車追被告，後來追上被告，被告才停
      下來，我去巷子裏把被告帶回車禍現場等語（見偵查卷第
      49頁），及於本院審理時結證稱：發生車禍時，我在車禍
      的地點附近，我是聽到聲音轉過去，看到有一台車撞到機
      車，之後也沒有下來看，就直接開到巷子，汽車駕駛人也
      沒有探頭出來看，我有看到有一個不認識的人騎機車去追
      ，之後我也跑進去追，後來我有追到被告等語（見本院卷
      第35至37頁），情節相符，且被告於警詢時亦自白：我沒
      有下車查看等語（見偵查卷第7 頁）。此外，並有道路交
      事故現場圖、道路交通事故報告表（一）、（二）、長庚
      紀念醫院開立之診斷證明書、現場照片及丙○○與證人乙○○車損照片在卷可考（見偵查卷第22頁、第45頁、第24
      至26頁，本院卷第20頁），足見證人乙○○之證述，應堪
      採信。
（三）被告雖辯稱不知發生車禍云云，然依其於本院審理時供稱
      ：我有聽到好像有什麼聲音，我有稍微看一下右邊的窗戶
      ，我只是直覺往右看，不知道當時為何沒有看左邊。我轉
      到巷子時候有聽到聲音，所以我就想到要出來看是什麼聲
      音等語（見本院卷第34、43頁），顯見被告對其所駕駛之
      自用小客車在上開時、地有發生碰撞乙節，並非毫無所知
      。佐以證人乙○○於偵查及本院審理時均具結證稱：發生
      車禍時有發出很大的撞擊聲；碰的聲音很大，鄰居都跑出
      來看等語（見偵查卷第49頁，本院卷第34頁），及證人甲○○於偵查中及本院審理時亦結證稱：我聽到發生車禍時
      有很大的撞擊聲；是很明顯的撞擊聲，且聲音很大，碰撞
      之後附近很多人都出來看等語（見偵查卷第49頁，本院卷
      第38頁），益徵車禍當時兩車相撞所發出的碰撞聲音，已
      足使被告警覺到有車禍事故發生。再由本件車禍，係被告
      所駕駛之自用小客車車頭與證人乙○○所騎乘之機車車頭
      相撞，則被告對其車前狀況更無諉為不知之理，是其所辯
      不知發生車禍云云，不足採信。
（四）被告於本院審理時另辯稱：因車子太多不好停車，我才開
      進去巷子云云，然其於本院審理時對後方是否確有車輛乙
      節，係供稱：我也不太清楚，可能後面真的有車；也許有
      車真的要轉過去等語（見本院卷第42、43頁），則被告對
      後面是否有其他車輛乙情，既不能確定，足見其上開所辯
      已難採信。且證人乙○○於本院審理時具結證稱：發生車
      禍當時車流量沒有很多，被告車後方沒有其他車跟著等語
      （見本院卷第33頁），益徵被告所辯與事實不符，要無足
      採。
三、綜上所述，被告上開犯行均堪以認定，均應依法論科。
參、論罪科刑：
    核被告所為，係犯刑法第一百八十五條之三服用酒類不能安
    全駕駛動力交通工具而駕駛罪及同法第一百八十五條之四肇
    事逃逸罪。被告所犯上開二罪犯意各別，行為互殊，應分論
    併罰。爰審酌被告曾因不能安全駕駛駕駛動力交通工具而駕
    駛罪，經本院於96年5月2日以九十五年度桃交簡字第二九四
    一號判決判處拘役三十日確定，有臺灣高等法院被告前案紀
    錄表在卷供參，然被告竟不知悔改，再犯本件不能安全駕駛
    駕駛動力交通工具而駕駛罪，且其呼氣酒精濃度高達每公升
    零點七零毫克，其酒後駕車之犯行對公共安全危害非輕，而
    被告亦因此肇事傷人，兼衡其肇事逃逸之犯行對被害人所造
    成之損害程度，及其於犯後能坦承部分犯行亦已與被害人乙○○達成和解等一切情狀，各量處如主文所示之刑，並均諭
    知易科罰金之折算標準。末按依司法院於98年6 月19日公布
    之釋字第六六二號解釋：「中華民國九十四年二月二日修正
    公布之現行刑法第四十一條第二項，關於數罪併罰，數宣告
    刑均得易科罰金，而定應執行刑之刑逾六個月者，排除適用
    同條第一項得易科罰金之規定部分，與憲法第二十三條規定
    有違，並與本院釋字第三六六號解釋意旨不符，應自本解釋
    公布之日起失其效力」，故對於數罪併罰，數宣告刑均得易
    科罰金，而定應執行之刑超過六個月之案件，依司法院釋字
    第三六六號、第六六二解釋意旨，仍得易科罰金，是本件被
    告所犯上開二罪，均屬得易科罰金之罪，揆諸前揭意旨，雖
    其定應執行刑之刑逾六個月，本院仍得諭知易科罰金，故本
    院除就上開宣告之刑定其應執行刑外，並諭知應執行刑易科
    罰金之折算標準。
據上論斷，應依刑事訴訟法第二百九十九條第一項前段，刑法第
一百八十五條之三、第一百八十五條之四、第四十一條第一項前
段、第五十一條第五款，刑法施行法第一條之一第一項，判決如
主文。
本案經檢察官周芝君到庭執行職務。
中    華    民    國    98    年    8     月    20    日
                  刑事第十二庭審判長法  官  魏于傑
                                    法  官  許雅婷
                                    法  官  李文娟
以上正本證明與原本無異。
如不服本判決應於收受判決後10日內向本院提出上訴書狀，並應
敘述具體理由；其未敘述上訴理由者，應於上訴期間屆滿後20日
內向本院補提理由書（均須按他造當事人之人數附繕本）「切勿
逕送上級法院」。
                                    書記官  蕭秀蓉
中    華    民    國    98    年    8     月    28    日
附錄本案論罪科刑法條全文：
刑法第一百八十五條之三
刑法第一百八十五條之四


司法院資訊處製作；財團法人民間司法改革基金會備份。
